【裁判字號】    92,台上,6457
【裁判日期】    921120
【裁判案由】    偽造文書
【裁判全文】
最高法院刑事判決                              九十二年度台上字第六四五七號
    上  訴  人  台灣高等法院高雄分院檢察署檢察官
    被      告  甲○○
右上訴人因被告偽造文書案件，不服台灣高等法院高雄分院中華民國九十年五月三十
一日第二審判決︵九十年度上訴字第五五０號，起訴案號：台灣高雄地方法院檢察署
八十九年度偵字第三二０七號︶，提起上訴，本院判決如左：
    主  文
原判決撤銷，發回台灣高等法院高雄分院。
    理  由
本件原判決認定被告甲○○有其事實欄所載之犯行，因而撤銷第一審科刑之判決，仍
論處被告共同連續行使偽造私文書罪刑。固非無見。
惟查：︵一︶、依信用卡使用情形，必於信用卡背面之簽名欄簽名後，始得持卡消費
，並於簽帳單上簽名為證，此乃公眾週知之事實，無庸舉證。則在信用卡背面簽名欄
簽名，單純自形式上觀察，即足以表示信用卡之簽名者於信用卡有效期限內有權使用
該信用卡之辨識及證明，不待依習慣或特約方足以表示一定用意之證明，性質上係屬
刑法第二百十條之私文書。本件原判決認定被告在齊碧蓮名義之信用卡附卡背後簽名
處，偽造﹁齊碧蓮﹂之署押後即持該信用卡冒用﹁齊碧蓮﹂名義消費等情，是被告此
部分所為自係犯刑法第二百十六條、第二百十條之行使偽造私文書罪，原判決竟論以
行使偽造署押罪，已有適用法則不當之違法。又原判決認被告持該信用卡冒用﹁齊碧
蓮﹂名義消費，倘係自始基於不法所有之意圖為之，被告似尚牽連犯刑法第三百三十
九條之詐欺罪，並為起訴效力所及，原審就此非但未予查明，且於判決內恝置不論，
併有不適用法則之違誤。︵二︶、原判決事實認定被告持上開信用卡冒用﹁齊碧蓮﹂
名義消費如其附表所示之九十二次，計偽造﹁齊碧蓮﹂之署押一百八十六枚，因而就
該偽造之一百八十六枚署押宣告沒收。但何以認定被告共計偽造一百八十六枚之﹁齊
碧蓮﹂署押及該些署押確尚未滅失而仍存在應予沒收？並未於理由內說明其所憑之依
據，且經第一審函查結果，據英商渣打銀行股份有限公司台北分公司函覆稱該信用卡
計消費九十二筆，經向各單位調閱結果僅回覆四十五件，其中四件以逾保存期限無法
調得簽帳單影本︵第一審卷第四十七頁︶，似謂其餘簽帳單業已滅失，原判決此部分
事實之認定及主文沒收之諭知亦與卷內資料不相適合，有判決理由不備及矛盾之違法
。以上，或為上訴意旨所指摘，或為本院得依職權調查之事項，應認原判決有撤銷發
回更審之原因。又被告行為後，刑法於民國九十年六月二十日修正增定第二百零一條
之一之罪，更審判決應併注意及之，附此敘明。
據上論結，應依刑事訴訟法第三百九十七條、第四百零一條，判決如主文。
中      華      民      國    九十二    年     十一     月     二十     日
                              最高法院刑事第十一庭
                                  審判長法官  張  淳  淙
                                        法官  謝  俊  雄
                                        法官  蘇  振  堂
                                        法官  張  春  福
                                        法官  呂  丹  玉
      右正本證明與原本無異
                                              書  記  官
中      華      民      國    九十二    年     十一     月    二十七    日


司法院資訊處製作；財團法人民間司法改革基金會備份。
